【裁判字號】    97,婚,599
【裁判日期】    980119
【裁判案由】    離婚
【裁判全文】
臺灣臺南地方法院民事判決               97年度婚字第599號
原      告  甲○○
訴訟代理人  裘佩恩律師
複代理人    邱銘律師
被      告  丙○○
訴訟代理人  賴坤志律師
上列當事人間請求離婚事件，經本院於民國98年1月5日言詞辯論
終結，判決如下：
    主    文
准原告與被告離婚。
訴訟費用新臺幣仟元由被告負擔。
    事實及理由
一、原告主張：
  （一）兩造於民國72年間結婚，並育有長子乙○○（72年12月
        10日生）、次子林高誌（74年11月8日生）。
  （二）被告於兩造婚後即不斷對原告有大小暴力行為，由於原
        告礙於家庭和諧，只驗傷未提出刑事告訴。又原告於96
        年1月間遭被告施暴後，又遭被告趕出去，原告欲返回
        家門，始知被告竟自行更換大門鎖，亦無給予原告新門
        鎖之鑰匙，致原告無法進入兩造共同之住居所。
  （三）被告多年未支付家庭生活費用，兩造所生二名子女之生
        活費用長年來均是由原告單獨支付。
  （四）被告因原告將名下房屋過戶給原告母親一事侮辱原告，
        並向地檢署提出偽造文書罪之告訴。然查原告於77年5
        月間曾向父母借款新臺幣（下同）120萬元購屋，購屋
        當時房屋登記在被告名下，並向官田農會貸款30萬元（
        房地總價150萬元），原告按月繳交貸款，貸款清償完
        畢後，因無力清償父母價款，故於93年就以買賣方式將
        房屋登記返還給原告之母親。被告明知該屋之購屋款絕
        大部分係由原告向娘家借貸，竟向原告及原告母親何陳
        甘提出刑事偽造文書告訴，致使已生重病之何陳甘收到
        刑事訊問通知書而情緒激動，病情加重而過世。
  （五）綜上所述，兩造婚姻實已產生無法回復之破綻，無法再
        維持，且該破綻之發生係可歸責於被告，原告為此爰依
        民法第1052條第2項之規定，訴請離婚。
  （六）並聲明：如主文所示。
二、被告則抗辯稱：
  （一）被告因全天修行，三餐均吃素食，原告認難以與被告共
        同生活，於96年間即自行離家他去，被告並未更換住家
        大門鑰匙，也從未對原告施暴。
  （二）原告所提出79年7月16日、85年8月27日、93年2月23日
        之驗傷診斷證明書，上載原告所受之傷勢均非被告造成
        ；原告曾於79年間發生車禍，因此而有受傷，93年2月
        23日，被告並沒有拿椅子丟原告，原告所受傷害係原告
        自己製造的，85年間原告為何受傷則為被告所不知。被
        告從未對原告施暴，倘被告如原告所主張經常對其施暴
        ，原告應早已提出告訴及訴請離婚，原告於被告對其母
        親提起偽造文書罪之告訴後，眼見要將被告趕出被告所
        經營加岱電器行無法得逞，遂提起本件離婚訴訟，實有
        違常理。
  （三）被告有對原告及原告之母親、哥哥提出刑事偽造文書罪
        之告訴，原告之母親在警察局接受訊問後，於回家的路
        上死亡，被告是希望能和解。
  （四）並聲明：原告之訴駁回。
三、兩造不爭執之事實：
  （一）兩造於72年間結婚，並育有長子乙○○（72年12月10日
        生）、次子林高誌（74年11月8日生），兩造之婚姻關
        係現仍存續中，此並有戶籍謄本3件附卷可稽。
  （二）兩造自96年1月間起分居迄今。
四、得心證之理由：
  （一）按有民法第一千零五十二條第一項所列十款以外之重大
        事由，難以維持婚姻者，夫妻之一方得請求法院判決離
        婚，同法第1052條第2項著有明文。而是否有難以維持
        婚姻之重大事由，應斟酌破壞夫妻共同生活之具體情事
        ，是否客觀上達於動搖夫妻之共同生活，致婚姻已生破
        綻而無回復之希望，且客觀上任何人倘處於同一境況，
        均將喪失維持婚姻意欲之程度判斷之，即應從婚姻之目
        的加以觀察，且婚姻係以終生共同生活為目的之一男一
        女之合法結合關係，故夫妻為謀共同生活體之幸福營運
        ，即須夫妻互信、互諒，尤其夫妻以誠相待，俾建立永
        久持續性之包括精神、肉體、經濟等多層面之生活關係
        ，是對家庭生活之美滿幸福，有妨礙之情形，即得認其
        與此之所謂難以維持婚姻之重大事由相當，即應允許其
        離婚以消滅婚姻關係。又婚姻生活之維持，端賴夫妻雙
        方互愛、互信、互諒，始期有成，若夫妻已別居多年，
        相互信賴基礎動搖，即應認其婚姻已生破綻，屬難以維
        持婚姻之重大事由。
  （二）查原告主張被告於兩造婚後多次對原告施暴之事實，業
        據原告提出六甲鄉蓋德診所驗傷診斷書影本2件、陳外
        科診所診斷證明書影本1件為證，並核與證人即兩造所
        生長子乙○○、次子林高誌證述之情節相符，被告固否
        認有對原告施暴之情事，惟被告並無法舉證以實其說，
        其空言否認，並不足採，是堪認原告此部分之主張為真
        實。又原告主張伊於96年1月間受被告施暴後，遭被告
        驅趕而離家，被告於原告離家後復自行更換大門鎖，使
        原告無法回家乙節，為被告所否認，被告並提出門鎖照
        片7張為證，惟被告所提出之照片並無法證明門鎖未更
        換，參諸證人即兩造所生次子林高誌證稱：「（媽媽是
        否在去年一月就搬出去？）是的。因為媽媽受不了爸爸
        對他施暴，所以就搬出去。之前媽媽和爸爸已經分房五
        年多了，因為爸爸幾乎天天在凌晨的時候起來亂，有時
        候甚至把門撞壞。爸爸之前會喝酒，但是自從爸爸信一
        貫道以後，就沒有喝了，爸爸對媽媽施暴和他有沒有喝
        酒沒有關係。（媽媽搬出去以後，爸爸有沒有換門鎖？
        ）有，但是我不知道原因。（媽媽說他非自願離家？）
        那時候兩造爭吵的很厲害，幾乎每天爭吵，媽媽受不了
        才搬出去。」等語（詳見97年12月15日言詞辯論筆錄）
        ，又證人即兩造所生長子乙○○證稱：「（媽媽搬出去
        之後有沒有換門鎖？）媽媽搬出去之前就換門鎖了，我
        們要進門都要打電話叫爸爸開門，後來媽媽出去之後就
        沒有辦法再進門了。（媽媽是被爸爸趕出門的嗎？）算
        一半是，因為爸爸都是以言語口頭以及肢體脅迫的方式
        ，導致媽媽忍不住離開。」等語（98年1月5日言詞辯論
        筆錄），由上開證人之證述，雖尚難認原告於96年1月
        間係因遭被告驅趕而離家，及被告更換家中門鎖之確切
        時間，惟仍足認兩造分居之原因，係因原告不堪忍受被
        告長期對之施以身體及言語上之暴力行為，故而與被告
        分居，是兩造之所以分居迄今，應可歸責於被告。
  （三）綜上所述，被告婚後多次對原告施暴，致原告不堪忍受
        而於96年1月間與被告分居迄今，客觀上堪認不論何人
        處於原告之境地，均將喪失與被告維持婚姻之意願，兩
        造間維持婚姻生活之互愛、互信、互諒基礎已經動搖，
        難期兩造共同追求幸福美滿之婚姻生活，堪認兩造有難
        以維持婚姻之重大事由存在，且該重大事由係可歸責於
        被告，是原告以兩造有民法第1052條第1項以外之重大
        事由，難以維持婚姻，而請求判決離婚，於法有據，應
        予准許。
五、本件事證已臻明確，兩造其餘攻擊防禦方法及舉證，於判決
    結果不生影響，爰不予一一論列，併予敘明。
六、據上論結，本件原告之訴為有理由，依民事訴訟法第78條、
    第87條第1項，判決如主文。
中    華    民    國    98    年    1     月    19    日
                  家事法庭    法  官   葉惠玲
以上正本係照原本作成
如對本判決上訴，須於判決送達後20日內向本院提出上訴狀
中    華    民    國    98    年    1     月    19    日
                              書記官   鄭秀美


司法院資訊處製作；財團法人民間司法改革基金會備份。
